臺灣臺南地方法院臺南簡易庭民事判決
111年度南小字第759號
原      告  楊凱翔  
被      告  林益瑞  

上列當事人間請求侵權行為損害賠償事件，經本院於民國111年7
月7日言詞辯論終結，判決如下：
   　主      文
被告應給付原告新臺幣45,650元，及自民國111年5月26日起至清
償日止，按年息百分之5計算之利息。
原告其餘之訴駁回。
訴訟費用新臺幣1,000元，由被告負擔新臺幣538元，餘由原告負
擔。
本判決原告勝訴部分得假執行。但被告如以新臺幣45,650元為原
告預供擔保，得免為假執行。
    事實及理由
一、原告起訴主張：原告於民國111年1月17日20時28分許，駕駛
    車牌號碼0000-00號自小客車(下稱系爭小客車)，沿臺南市
    東區崇德路由西往東行駛在內側左轉彎車道，駛至崇德路與
    崇學路交岔路口時，適有被告駕駛車牌號碼0000-00號自小
    客車(下稱被告車輛)沿同路同向行駛在原告右側之外側直行
    車道，當時兩車平行行駛，詎原告準備左轉進入崇學路之際
    ，被告竟突然切入原告行駛之車道，原告見狀煞閃不及，系
    爭小客車右前葉子板遭被告車輛撞擊，致系爭小客車前保險
    桿、右側車身受損，被告應負全部過失責任，並賠償系爭小
    客車修復費用新臺幣(下同)84,900元。爰依侵權行為損害賠
    償之法律關係提起本件訴訟等語。並聲明：被告應給付原告
    84,900元，及自起訴狀繕本送達之翌日起至清償日止，按年
    息百分之5計算之利息。
二、被告抗辯：被告對臺南市區路況不熟，因未注意崇德路設有
    左轉彎車道而行駛於中線車道，惟在兩車碰撞前，被告車輛
    已變換至系爭小客車前方之左轉彎車道，是原告突然自左後
    方撞擊被告車輛，造成被告車輛左側車身受損。原告未依被
    告建議至嘉義車行估價，其提出系爭小客車修理費用不合理
    ，且應予扣除折舊，被告車輛亦有毀損，被告已支出修理費
    用21,520元，爰主張抵銷等語。並聲明：原告之訴駁回。
三、本院判斷之理由：
　㈠被告於111年1月17日駕駛被告車輛沿臺南市東區崇德路由西
    往東行駛在外側快車道，原告則駕駛系爭小客車沿同路同向
    行駛在內側左轉彎車道，兩車駛至交岔路口，均欲左轉彎進
    入崇學路時發生碰撞，系爭小客車受有損害等情，為兩造所
    不爭執（見本院卷第113頁)，且經本院依職權向臺南市政府
    警察局第一分局調取本件道路交通事故現場圖、道路交通事
    故談話記錄表、道路交通事故初步分析研判表、道路交通事
    故照片黏貼紀錄表（見本院卷第61-103頁）附卷可憑；復觀
    諸警方繪製之道路交通事故現場圖顯示(見本院卷第65頁)，
    臺南市東區崇德路由西往東方向有二線車道，其一為內則左
    轉車道，另一為外側直行車道，於接近崇學路交岔路口前，
    兩車道間劃有雙白實線，禁止跨越，而兩車發生擦撞後，被
    告車輛未保持現場，系爭小客車於地面上產生約22.4公尺之
    剎車痕跡，起點位於交岔路口內，沿原告行駛之內側左轉車
    道向左前延伸往崇學路方向，最終以車頭東北、車尾西南斜
    停於交岔路口內之北側斑馬線前；並佐以兩造各自陳明車輛
    撞擊處，被告車輛為左後車門及系爭小客車為右前葉子板（
    見本院卷第114頁），及就警方所拍攝之兩造車輛車損照片
    以觀(見本院卷第87-103頁)，系爭小客車之右前葉子板及引
    擎蓋靠近右前大燈附近處凹陷、右大燈鬆脫歪斜及右後葉子
    板處有白色擦痕，被告車輛之左後車門內凹陷、左前後車門
    處有數道紅色刮痕、左前輪弧鈑金與左前車門下緣附近亦有
    擦刮痕。綜合上開跡證，足認兩車發生碰撞前，雙方同向行
    駛在不同車道，被告行駛在外側直行車道，原告則行駛在內
    側左轉彎車道，原告自左轉彎車道左轉崇學路之際，被告亦
    自外側直行車道左轉崇學路，被告為超車系爭小客車，逕由
    外側直行車道變換至內側轉彎車道，被告車輛左側車身與系
    爭小客車右前葉子板發生撞擊之事實，應甚明確。
　㈡被告就本件交通事故應負全部過失責任：
　⒈按駕駛人駕駛汽車，應遵守道路交通標誌、標線、號誌之指
    示；汽車行駛時，駕駛人應注意車前狀況及兩車併行之間隔
    ，並隨時採取必要之安全措施；汽車在同向二車道以上之道
    路，應依標誌或標線之指示行駛；汽車行駛至交岔路口左轉
    彎時，應在30公尺前顯示方向燈或手勢，換入內側車道或左
    轉車道，行至交岔路口中心處左轉，並不得占用來車道搶先
    左轉，交岔路口因特殊需要另設有標誌、標線者，並應依其
    指示行車，道路交通安全規則第90條第1項、第94條第3項第
    、98條第1項、第102條第1項第5款、第11款分別定有明文。
    又所謂之「標線」，係以規定之線條、圖形、標字或其他導
    向裝置，劃設於路面或其他設施上，用以管制道路上車輛駕
    駛人與行人行止之交通管制設施。」，同規則第188條並規
    定：「(第1項)指向線，用以指示車輛行駛方向。以白色箭
    頭劃設於車道上；雙白實線設於路段中，用以分隔同向車道
    ，並禁止變換車道，雙邊禁止變換車道線，為雙白實線，禁
    止變換車道線，用以禁止行車變換車道；而指向線，用以指
    示車輛行駛方向，以白色箭頭劃設於車道上，本標線設於交
    岔路口方向專用車道上與禁止變換車道線配合使用時，車輛
    須循序前進，並於進入交岔路口後遵照所指方向行駛；指示
    轉彎係以弧形箭頭表示，道路交通標誌標線號誌設置規則第
    3條第2款、第149條第1項第7款、第167條第1項、第2項、第
    188條第1項、第3項第2款分別定有明文。
　⒉本件肇事地點在崇德路與崇學路交岔路口由西往東方向內側
    左轉彎車道，該處劃有白色左彎之弧形箭頭及雙白實線，此
    觀現場照片即明(見本院卷第81頁)，該左彎弧形箭頭與道路
    交通標誌標線號誌設置規則第188條之標線圖例相符，故內
    側車道依現場標線所示為左轉彎專用車道，左轉車輛應於近
    路口30公尺前切入該內側車道後，依指向標線行駛於該車道
    ，依被告自承其原係行駛於崇德路外側車道欲左轉彎等語(
    見本院卷第113頁)，是依前開規定，被告自應先於路口30公
    尺前變換車道入內側車道，並注意車前狀況及兩車併行之間
    隔，隨時採取必要之安全措施，始符交通法規。被告係領有
    駕駛執照之汽車駕駛人(見本院卷第70頁)，對上開規定自當
    知詳，又本件車禍發生當時，天候晴、路況無缺陷、無障礙
    物，標線清楚，業據被告於警詢時陳述甚詳（見本院卷第69
    頁），足見被告在客觀上並無不能注意之情事。詎被告駕駛
    車輛於肇事地點欲左轉崇學路，疏未注意於距交岔路口30公
    尺前顯示方向燈或手勢，變換進入內側左轉彎車道，駛至交
    岔路口中心處再行左轉，又未注意車前狀況及兩車併行之間
    隔，於肇事交岔路口處，自外側直行車道搶先駛至左轉彎車
    道，而系爭小客車於左轉彎時，未能預期被告車輛上開違反
    規定之行車路徑，肇致本件交通事故之發生，被告應負全部
    過失責任無誤。
　⒊雖被告於事故當日接受警察製作道路交通事故談話紀錄表陳
    述：當時我駕駛被告車輛沿崇德路外側快車道西向東直行至
    路口停等，禮讓沿崇德路東向西直行的自小客車通行後再左
    轉，我已經在內側快車道正前方停等，等沒車之後，我剛起
    駛，系爭小客車就從我左後方過來等語(見本院卷第69頁)；
    於本院審理中辯稱：我已經從外線車道開到系爭小客車前方
    準備要左轉，是原告開車來撞我等語(見本院卷第113頁)，
    惟告違反交通法規之駕駛行為，業經本院認定如前，被告於
    肇事交岔路口處，突自外側直行車道搶先變換車道，欲駛至
    原告行駛之左轉彎車道，致生本件車禍，其前開所辯各情，
    與卷內客觀跡證明顯不符，不能採信。
　⒋又臺南市政府警察局道路交通事故初步分析研判表固記載「4
    222-WE小客車疑未注意車前狀況」等語（見本院卷第75頁）
    ，惟道路交通事故初步分析研判表僅係警察機關依事故發生
    當時現場遺留之車輛狀態及駕駛人談話紀錄表所為之初步判
    斷，提供肇事雙方作為參考，詳細肇事原因、經過，倘有爭
    議，自須待後續專業鑑定或法院審判加以釐清認定，此由初
    步分析研判表下方附註欄載明：「一、本表係警察機關依道
    路交通事故處理辦法第10條所為之初步分析研判，非可供保
    險業者作為理賠當事人之完全依據，對於肇事原因如有疑義
    ，仍應以公路法第67條所定車輛行車事故鑑定委員會鑑定之
    結果或法院之判決為最終之確定」等語即明。而按汽車行駛
    時，駕駛人應注意車前狀況，並隨時採取必要之安全措施，
    道路交通安全規則第94條第3項固定有明文。此所指駕駛人
    應「注意車前狀況」之情形，係指駕駛人就其注意力所及之
    情況下，對於車前已存在或可能存在事物應予注意，以便採
    取適當之反應措施而言，是駕駛人注意車前狀況，應建立在
    行車當時之時間、空間之一切狀況下進行綜合判斷。查，本
    件交通事故發生前，兩車各自在內外車道同向前進，原告係
    按規定行駛於左轉彎車道，準備進入交岔路口左轉，而被告
    行駛之外側直行車道係禁止跨越至內側左轉彎車道，原告當
    無從注意行駛在外側直行車道之被告竟違反標線指示，突然
    駛入其行向之左轉彎車道，是客觀上無法期待原告對於被告
    突然未依標線之指示之駕駛行為，事先得以注意並作出適當
    反應或防範、閃避之可能，自不應課予原告負有防範或避免
    結果發生之義務，故認原告應無未注意車前狀況及未採取必
    要安全措施之過失駕駛行為。原告主張其就本件車禍事故並
    無過失，洵為可採。
　㈢次按因故意或過失，不法侵害他人之權利者，負損害賠償責
    任；汽車、機車或其他非依軌道行駛之動力車輛，在使用中
    加損害於他人者，駕駛人應賠償因此所生之損害，民法第18
    4條第1項前段、第191條之2前段分別定有明文。查，被告就
    本件交通事故有未遵守地面標線指示及未注意兩車併行間隔
    之過失駕駛行為，業如前述，被告前開駕駛過失行為與系爭
    小客車毀損之結果間，應認具有相當因果關係，是原告主張
    被告應賠償系爭小客車所受損害，即為可採。
　㈣再按不法毀損他人之物者，被害人得請求賠償其物因毀損所
    減少之價額；而負損害賠償責任者，除法律另有規定或契約
    另有訂定外，應回復他方損害發生前之原狀，且債權人得請
    求支付回復原狀所必要之費用，以代回復原狀，民法第196
    條、第213條第1項、第3項分別定有明文。又按物被毀損時
    ，被害人除得依民法第196條請求賠償外，並不排除民法第2
    13條至第215條之適用，惟民法第196條之規定即係第213條
    之法律另有規定，請求賠償物被毀損所減少之價額，得以修
    復費用為估定之標準，但以必要者為限，如修理材料以新品
    換舊品，應予折舊（最高法院77年第9次民事庭會議決議參
    照）。經查：
　⒈原告主張系爭小客車因本件交通事故受損，所需修復費用為8
    4,900元，其中鈑金25,100元、烤漆12,500元、零件費48,30
    0元，業據其提出和展汽車修復場估價單為憑（見本院卷第1
    25-129頁)，被告對於該估價單之形式真正並不爭執(見本院
    卷第122頁)，惟爭執修復費用過高等情，經本院將該估價單
    所載修復項目與警方所拍攝車損照片對照觀之，核與系爭小
    客車遭碰撞位置大致相符，原告主張其為修復系爭小客車須
    支出84,900元，應堪採信。而系爭小客車毀損部分之修復，
    其材料之更換係以新品代替舊品，則計算上開材料零件之損
    害賠償數額時，自應扣除折舊部分始屬合理。系爭小客車於
    93年1月出廠，此有公路監理電子閘門在卷可參（見本院卷
    第49頁），算至本件車禍發生時即111年1月17日，已使用18
    年，雖已超過行政院所頒固定資產耐用年數表及固定資產折
    舊率表規定之非運輸業用客車耐用年數（5年），但於本件
    交通事故發生時仍正常使用中，足見其零件應在固定資產耐
    用年限內，方可繼續使用，應認尚有殘餘價值。本院參酌營
    利事業所得稅查核準則第95條第8款：「營利事業折舊性固
    定資產，於耐用年限屆滿仍繼續使用者，其殘值得自行預估
    可使用年數並重新估計殘值後，按原提列方式計提折舊」、
    所得稅法第51條：「固定資產之折舊方法，以採用平均法、
    定率遞減法、年數合計法、生產數量法、工作時間法或其他
    經主管機關核定之折舊方法為準」，及該法施行細則第48條
    第1款：「本法第51條所定固定資產之折舊方法，採平均法
    者，以固定資產成本減除殘價後之餘額，按固定資產耐用年
    數表規定之耐用年數平均分攤，計算每期折舊額」規定，認
    採用「平均法」計算其最後1年折舊後之殘值作為系爭小客
    車零件之殘餘價值【計算式：取得成本÷（耐用年數＋1）＝殘
    值】，較屬合理。準此，系爭小客車如予維修，零件費48,3
    00元以殘值核計後，僅得請求8,050元【計算式：48,300元
    （5＋1）＝8,050元】，加計無需扣除折舊之鈑金25,100元、
    烤漆12,500元，堪認系爭小客車回復原狀所須之必要費用合
    計為45,650元(計算式：8,050元＋25,100元＋12,500元＝45,65
    0元)。準此，原告得請求被告賠償系爭小客車之修復費用為
    45,650元，逾此範圍之主張，則屬無據。
　㈤被告抗辯以被告車輛受損修理費用21,520元為抵銷云云，惟
    按抵銷須當事人雙方互有對立之債權，並備具抵銷之適狀，
    始得為之，此觀民法第334條第1項前段之規定自明。被告就
    本件交通事故應負全部過失責任，業經本院詳述如前，故被
    告車輛因本件交通事故受損，並非因原告故意或過失所造成
    ，被告對於原告並無任何損害賠償債權存在，則被告所為抵
    銷抗辯，並無可採。
　㈥末按給付無確定期限者，債務人於債權人得請求給付時，經
    其催告而未為給付，自受催告時起，負遲延責任。其經債權
    人起訴而送達訴狀，或依督促程序送達支付命令，或為其他
    相類之行為者，與催告有同一之效力。遲延之債務，以支付
    金錢為標的者，債權人得請求依法定利率計算之遲延利息。
    應付利息之債務，其利率未經約定，亦無法律可據者，週年
    利率為5％。民法第229條第2項、第233條第1項前段及第203
    條亦有明定。原告請求被告賠償前開金額，係屬給付未有確
    定期限之金錢債權，其請求自民事起訴狀繕本送達被告之翌
    日即111年5月26日(送達證書見本院卷第59頁)起至清償日止
    ，按年息百分之5計算之利息，亦屬有據，應予准許。
四、綜上所述，被告駕駛過失行為，致系爭小客車受有損害，原
    告依侵權行為損害賠償之法律關係，請求被告給付45,650元
    ，及自111年5月26日起至清償日止，按年息百分之5計算之
    利息，為有理由，應予准許。逾此範圍之請求，為無理由，
    應予駁回。
五、末按各當事人一部勝訴、一部敗訴者，其訴訟費用，由法院
    酌量情形，命兩造以比例分擔或命一造負擔，或命兩造各自
    負擔其支出之訴訟費用；小額事件第一審法院為訴訟費用之
    裁判時，應確定其費用額，民事訴訟法第79條、第436條之1
    9第1項分別定有明文。查，本件訴訟費用額確定為1,000元
    （即第一審裁判費），爰依職權確定本件訴訟費用額如主文
    第3項所示。
六、本件原告勝訴部分，係屬民事訴訟法第436條之8第1項小額
    訴訟事件所為被告敗訴之判決，依同法第436條之20規定，
    應依職權宣告假執行，併依同法第436條之23、第436條第2
    項、第392條第2項規定，依職權為被告如預供擔保後，得免
    為假執行之宣告。
七、據上論結，本件原告之訴為一部有理由、一部無理由，判決
    如主文。
中　　華　　民　　國　　111 　年　　7 　　月　　29　　日
                  臺灣臺南地方法院臺南簡易庭
                              法  官  張桂美
以上正本係照原本作成。
對於小額程序第一審判決之上訴，非以其違背法令為理由，不得為之。如不服本判決，應於送達後20日內，向本院提出上訴狀並表明上訴理由（須附繕本）且上訴狀內應記載表明（一）原判決所違背之法令及其具體內容；（二）依訴訟資料可認為原判決有違背法令之具體事實者。如委任律師提起上訴者，應一併繳納上訴審裁判費用。　　　　　　　　　　　　　　　
中　　華　　民　　國　　111 　年　　8 　　月　　2 　　日
                                  書記官  林彥丞